臺灣士林地方法院刑事裁定
111年度聲判字第60號
聲  請  人  
即  告訴人  張家豪
代  理  人  王永富律師
被      告  高俊傑


            陳建辰


上列聲請人即告訴人因被告等過失傷害案件，不服臺灣高等檢察
署檢察長於中華民國111年5月26日所為之111年度上聲議字第440
1號駁回再議之處分（原處分案號：臺灣士林地方檢察署111年度
偵字第5825號），聲請交付審判，本院裁定如下：
    主  文
聲請駁回。
    理  由
一、按聲請人不服上級法院檢察署檢察長或檢察總長認再議為無
    理由而駁回之處分者，得於接受處分書後10日內委任律師提
    出理由狀，向該管第一審法院聲請交付審判；法院認交付審
    判之聲請不合法或無理由者，應駁回之；法院為前項裁定前
    ，得為必要之調查，刑事訴訟法第258條之1第1項、第258條
    之3第2項前段、第3項，分別定有明文。本件聲請人即告訴
    人張家豪前以被告高俊傑、陳建辰涉嫌過失傷害案件，提起
    告訴，案經臺灣士林地方檢察署檢察官偵查終結，因認犯罪
    嫌疑不足，於民國111年4月12日以111年度偵字第5825號為
    不起訴處分。聲請人不服，聲請再議，經臺灣高等檢察署檢
    察長審核後仍認再議無理由，於111年5月26日以111年度上
    聲議字第4401號處分書駁回再議聲請等節，業經本院調取臺
    灣士林地方檢察署111年度偵字第5825號全卷及臺灣高等檢
    察署111年度上聲議字第4401號卷後核閱無誤，而聲請人於1
    11年6月6日收受處分書後，於111年6月13日依法聲請交付審
    判，並於同年月15日補具聲請理由，亦有臺灣高等檢察署送
    達證書及聲請人所提刑事交付審判聲請狀、刑事交付審判聲
    請理由狀上本院收文戳日期可稽，揆諸前揭規定所示，聲請
    人向本院提起本件聲請，在程序上即屬適法，合先敘明。
二、聲請人原告訴意旨略以：被告高俊傑係址設臺北市○○區○○路
    000號B1之健身房教練，被告陳建辰為該健身房負責人。被
    告高俊傑於111年1月9日16時10分指導聲請人張家豪進行健
    身運動時，疏未注意該健身運動超過聲請人身體所能負荷程
    度，致聲請人受有左側跟腱斷裂之傷害。因認被告2人均涉
    有刑法第284條前段過失傷害罪嫌等語。
三、聲請人聲請交付審判意旨略以：
　㈠被告高俊傑指導操練聲請人進行交互蹲跳訓練時，係指導聲
    請人每一組動作需保持上身直立，此已違反「跳箱減肥？先
    撿起你的膝關節吧」一文所指執行該項訓練時應依循之正確
    姿勢，即上身必須向前傾斜，以避免身體的衝擊力會沿著股
    骨向下傳遞，而地面所給予身體的反作用力沿著脛骨向上，
    當兩股衝擊力作用在人體膝關節上之風險；且被告高俊傑指
    導聲請人以每秒2次的速度，在跳箱軟墊上進行交互蹲跳，
    聲請人體重95公斤，依據公式，每秒僅能承受142.5公斤之
    標準水平深蹲力量，而被告高俊傑指導訓練每秒2次，聲請
    人執行時每秒所承受的力量為190公斤，遠超過142.5公斤，
    足認被告陳建辰提供之器材（跳箱軟墊）及所聘僱之教練即
    被告高俊傑本身不具專業水準可合理期待之安全性，確易使
    聲請人受傷。
　㈡再觀諸課程監視器畫面，111年1月19日16時10分，聲請人完
    成第3組交互蹲跳時，已因體力不支，向被告高俊傑要求當
    日僅做3組壺鈴和交互蹲跳，惟被告高俊傑查閱紀錄簿後，
    仍繼續執行操練聲請人每秒2次之交互蹲跳，此係屬高張力
    運動，根據西園醫院衛教資料，阿基里斯腱是全身最大的肌
    腱，但因缺乏皮下脂肪與肌肉保護，而成為人體最脆弱、最
    容易受傷之部位之一。被告高俊傑罔顧聲請人之陳述，仍繼
    續執行操練，致聲請人左側跟腱即阿基里斯腱斷裂，被告高
    俊傑具有導致聲請人受傷之不確定故意。且自監視器畫面中
    ，尚可看出被告高俊傑於當日16時12分25秒踩在跳箱軟墊邊
    緣上，造成聲請人於16時12分27秒因跳箱軟墊不平衡而致左
    腳跟阿基里斯腱斷裂，被告高俊傑具有故意傷害聲請人之意
    圖、目的及原因，應構成刑法之故意傷害罪或過失傷害罪。
    　
　㈢本案被告等人犯罪嫌疑已臻明確，原檢察官自應提起公訴，
    豈料竟為不起訴處分，原不起訴處分及駁回再議處分認事用
    法均有違誤，爰依法聲請交付審判等語。
四、按刑事訴訟法增訂「聲請法院交付審判」制度，其目的無非
    係欲對於檢察官起訴裁量有所制衡，除貫徹檢察機關內部檢
    察一體之原則所含有之內部監督機制外，另宜有檢察機關以
    外之監督機制，由法院保有最終審查權而介入審查，提供聲
    請人多一層救濟途徑（刑事訴訟法第258條之1立法理由參照
    ），以促使檢察官對於不起訴處分為最慎重之篩選，審慎運
    用其不起訴裁量權。是法院僅係就檢察機關之處分是否合法
    、適當予以審究，惟交付審判制度畢竟非屬偵查程序之延伸
    ，若法院於檢察機關憑以作成處分之卷證資料外，主動另行
    蒐集其他證據，則顯然有侵越檢察機關之職權，形成違反彈
    劾原則（控訴機關與審判機關絕對分離）之情形。又法院審
    查聲請交付審判案件時，依刑事訴訟法第258條之3第3項規
    定「得為必要之調查」，其調查證據之範圍，自應以偵查中
    曾顯現之證據為限；而同法第260條對於不起訴處分已確定
    或緩起訴處分期滿未經撤銷因發現新事實新證據者得再行起
    訴之規定，其立法理由說明該條所謂不起訴處分已確定者，
    包括「聲請法院交付審判復經駁回者」之情形在內，是前述
    「得為必要之調查」，其調查證據範圍，更應以偵查中曾顯
    現之證據為限，不得就聲請人新提出之證據再為調查，亦不
    得蒐集偵查卷以外之證據，否則，將與刑事訴訟法第260條
    之再行起訴規定，混淆不清，亦將使法院兼任檢察官而有回
    復「糾問制度」之虞；且法院裁定交付審判，即如同檢察官
    提起公訴使案件進入審判程序，是法院裁定交付審判之前提
    ，必須偵查卷內所存證據已符合刑事訴訟法第251條第1 項
    規定「足認被告有犯罪嫌疑」檢察官應提起公訴之情形，亦
    即該案件已經跨越起訴門檻，否則，縱或法院對於檢察官所
    認定之基礎事實有不同判斷，但如該案件仍須另行蒐證偵查
    始能判斷應否交付審判者，因交付審判審查制度並無如同再
    議救濟制度得為發回原檢察官續行偵查之設計，法院仍應依
    同法第258條之3第2項前段規定，以聲請無理由裁定駁回。
五、次按犯罪事實應依證據認定之，無證據不得認定犯罪事實；
    不能證明被告犯罪者，應諭知無罪之判決，刑事訴訟法第15
    4條第2項、第301條第1項分別定有明文。而犯罪事實之認定
    ，應憑真實之證據，倘證據是否真實尚欠明顯，自難以擬制
    推測之方法，為其判斷之基礎；認定犯罪事實所憑之證據，
    雖不以直接證據為限，間接證據亦包括在內；然而無論直接
    或間接證據，其為訴訟上之證明，須於通常一般之人均不致
    有所懷疑，而得確信其為真實之程度者，始得據為有罪之認
    定，倘其證明尚未達到此一程度，而有合理之懷疑存在時，
    即無從為有罪之認定（最高法院53年度台上字第656號、76
    年度台上字第4986號判決意旨參照）。再者，告訴人之告訴
    ，係以使被告受刑事訴追為目的，是其陳述是否與事實相符
    ，仍應調查其他證據以資審認（最高法院52年台上字第1300
    號判例意旨可供參照）。
六、訊據被告高俊傑、陳建辰均堅詞否認有何過失傷害之犯行。
    被告高俊傑辯稱：伊自110年9月1日起帶聲請人上健身課程
    ，每週1次，每次1小時，課程安排循序漸進，事故發生時是
    第20堂課，伊讓聲請人做的動作是交互蹲跳4組，每組交互
    蹲跳左右腳各做10下，這套動作聲請人於110年12月8日之第
    14堂課也曾做過，且兩次操練使用的軟墊高度差不多，雖事
    故發生時的操練速度較第14堂課的速度略快，然此乃因聲請
    人已更有經驗，且經過訓練，體能已有進步，故為合理的課
    程安排；又當日伊於每組動作的休息時間，均有詢問聲請人
    身體狀況如何，聲請人均表示無異狀，也沒有跟伊說可不可
    以不做了等語，直到聲請人做第4組交互蹲跳時，才突然受
    傷，伊對此並無過失等語。被告陳建辰則辯稱：伊認為此事
    較偏向意外，伊與被告高俊傑並無疏失等語。
七、被告高俊傑部分
　㈠經查，被告高俊傑係設址臺北市○○區○○路000號B1之健身房教
    練，其自110年9月1日起開始指導聲請人之健身訓練，課程
    規劃為每週1次，1次1小時，案發當日為第20堂課，聲請人
    當日先施作平地壺鈴擺盪動作，15下4組，做完後就施作跳
    箱交互蹲跳，左右腳各10下為1組，共需做4組，聲請人在施
    作第4組左腳交互蹲跳時，因左腳不適而停止動作，經就醫
    診斷為左側跟腱斷裂等節，業據被告高俊傑坦承在卷（臺灣
    士林地方檢察署111年度偵字第5825號卷【下稱偵卷】第10
    至11、67、71頁），核與聲請人所述相符（偵卷第33至35頁
    ），並有三軍總醫院附設民眾診療服務處111年1月21日聲請
    人診斷證明書在卷可稽（偵卷第39頁）。又被告主張案發時
    聲請人所施作之跳箱交互蹲跳動作，於110年12月8日第14堂
    課時已做過相同的動作乙節（偵卷第11、67、97頁），亦經
    檢察官勘驗110年12月8日及111年1月19日健身房監視錄影畫
    面屬實，有臺灣高等檢察署檢察官111年5月24日勘驗筆錄在
    卷為憑（臺灣高等檢察署111年度上聲議字第4401號卷【下
    稱高檢偵卷】第13至22頁）。是前開事實，均先堪認定。
　㈡觀諸上揭110年12月8日及111年1月19日健身房監視錄影畫面
    ，並未見聲請人於本案發生時所使用之藍色軟墊高度與聲請
    人於110年12月8日施作交互蹲跳訓練時所使用之黑色軟墊高
    度有何明顯區別，聲請人於前後2堂課施作此動作時，其雙
    腳所抬起之高度及幅度亦無顯著差異；此外，聲請人於110
    年12月8日所為之交互蹲跳動作，速度約為每2秒1次，於本
    案案發時所做之第4組交互蹲跳動作，速度則約為每1至2秒
    做1次等節，均有上開錄影畫面勘驗筆錄可稽，是被告主張
    聲請人於本案發生前所為之交互蹲跳訓練，與本案發生時所
    為之交互蹲跳訓練，所使用之輔助器材高度相同，施作的動
    作、強度並無明顯區別，此次操練速度雖較之前略快，然此
    乃因聲請人已更有經驗，且經過訓練，體能已有進步，乃合
    理的課程安排等語，尚非無據。
　㈢再者，被告高俊傑於111年1月19日聲請人開始進行交互蹲跳
    訓練前，有先示範交互蹲跳動作，隨後聲請人才開始操練；
    而聲請人於施作第1組至第3組交互蹲跳動作時，神色均無異
    常，於完成第3組交互蹲跳後，固有暫停與被告高俊傑共同
    閱覽檔案夾資料，然2人隨即持續交談，聲請人在交談過程
    中神色亦無異狀，甚至帶有笑意（高檢偵卷第19頁），之後
    聲請人即開始進行第4組交互蹲跳動作，速度約為每1至2秒
    做1次，過程中聲請人動作流暢且無明顯停頓，被告高俊傑
    則始終在旁觀察，雙眼盯著聲請人腳步，約9秒後聲請人才
    突然重心不穩、身體向左歪斜，似乎受有傷害，被告高俊傑
    見狀亦立即上前關心等情，有臺灣高等檢察署前揭勘驗筆錄
    在卷可佐，足見聲請人於事故發生前，仍得依指示完成動作
    ，動作尚稱流暢，堪信並無超越聲請人能力之情事，而被告
    高俊傑既已於訓練前先為聲請人演示動作，於聲請人施作過
    程中均在旁確認，發現聲請人受傷時亦立刻上前處理，應可
    認被告高俊傑已盡其注意義務，而難認其有何過失。聲請人
    雖稱其做完第3組交互蹲跳時，有向被告高俊傑表示其已體
    力不支，要求僅做3組，惟被告否認此節，且卷附監視器錄
    影檔案並無聲音、僅有畫面，無從得知被告高俊傑與聲請人
    間之對話內容，是卷內並無積極證據可證聲請人所述為真，
    自難僅憑聲請人之單一指訴，即為對被告不利之認定。
　㈣聲請人固援引網路文章「跳箱減肥？先撿起你的膝關節吧」
    一文指稱被告高俊傑違反施作交互蹲跳時應遵守之動作模式
    ，使其承受超越其身體所能負荷之重量，導致其因而受有本
    案之傷害，惟上開文章作者「這個殺手不怕冷」之真實姓名
    、專業背景不詳，亦未見其引註相關參考資料或研究結果備
    查，是上開網路文章內容之專業度與可信度均有疑義，自難
    憑此遽為對被告高俊傑不利之認定。
　㈤至聲請人另主張被告高俊傑故意踩在跳箱軟墊邊緣上，造成
    跳箱軟墊不平衡致聲請人左腳跟腱斷裂，乃故意傷害聲請人
    云云，經查：觀諸本案監視器錄影畫面，固見被告高俊傑於
    影片時間「04：12：24」起有抬起右腳踩住軟墊之動作（高
    檢偵卷第21至22頁），惟被告高俊傑為此動作之目的為何？
    係如聲請人主張係為故意造成聲請人受傷？抑或係為穩住軟
    墊以利聲請人完成動作而為之？在無其他證據支持下，尚難
    僅憑此2秒左右之畫面逕行認定被告高俊傑有傷害聲請人之
    意圖，此外，復查無其他積極證據足認聲請人所受上述傷害
    係被告蓄意而為，是本案亦無法認定被告高俊傑涉犯傷害罪
    嫌，併予敘明。
八、被告陳建辰部分　　
　　被告陳建辰為健身房之負責人，其自身並未參與聲請人之健
    身訓練活動，於案發當時亦不在場，業經被告陳建辰自陳在
    卷（偵卷第20頁），聲請人對此亦不爭執，而被告陳建辰所
    聘僱之健身教練即被告高俊傑領有健身教練執照，卷內亦無
    證據顯示案發時聲請人所使用由健身房提供之健身設施、器
    材、場地有何造成聲請人危害之情形，是本案並無其他事證
    可資認定被告陳建辰有何注意義務之違反，自難認其有何過
    失傷害之犯行。
九、綜上所述，本件依卷存證據尚無從認定被告高俊傑、陳建辰
    有何過失傷害或傷害之犯行，自難認本件依偵查卷內所存證
    據已跨越起訴門檻，原不起訴處分書及駁回再議處分書就卷
    內證據詳為調查後，認無積極證據足認被告涉有上開罪嫌，
    犯罪嫌疑尚屬不足，而為不起訴處分、駁回再議聲請處分，
    核其證據取捨、事實認定之理由，均無違背經驗法則、論理
    法則及證據法則之情事，本院因認本件並無任何得據以交付
    審判之事由存在，聲請人聲請交付審判為無理由，應予駁回
    。
據上論斷，依刑事訴訟法第258條之3第2項前段，裁定如主文。
中　　華　　民　　國　 111　　年　 10　　月 　　31　　日
　　　　　　　　　刑事第三庭　審判長法　官　黃 怡 瑜
　　　　　　　　　
　　　　　　　　　　　　　　　　　　法　官  鐘 乃 皓
　　　　　　　　　　　　　　　　　　
　　　　　　　　　　　　　　　　　　法　官  黃 瀞 儀
以上正本證明與原本無異。
本件不得抗告。
                                    書記官  謝 佳 穎
中　　華　　民　　國　　111 　年　　11　　月　　1 　　日